最高法院刑事判決　　　　　　　　　　　　　　　八十六年度台上字第六○○七號
　　上　訴　人　台灣高等法院高雄分院檢察署檢察官
　　被　　　告　甲○○
　　選任辯護人　趙怡莊律師
右上訴人因被告盜匪案件，不服台灣高等法院高雄分院中華民國八十五年十月十一日
第二審更審判決（八十五年度上更(一)字第二○六號，起訴案號：台灣高雄地方法院檢
察署八十三年度偵字第一二○七五號），提起上訴，本院判決如左：
    主  文
原判決撤銷，發回台灣高等法院高雄分院。
    理  由
本件原判決以公訴意旨略稱被告甲○○與其弟劉清景（經原審判處罪刑確定）於民國
八十三年六月十日十九時五十分許，在高雄市左營區○○○路一二五號劉清景住處，
二人與被告同居之女友簡秀鳳發生爭吵。兄弟二人將簡秀鳳逐出上開住處，待簡秀鳳
欲離去之際，劉清景即嚷著要簡秀鳳將手上之金手錶及金手鍊留下，簡秀鳳不從。被
告乃與劉清景共同意圖為自己不法之所有，由劉清景抓住簡女之左手，被告抓住簡女
之右手，二人合力以強暴手段，將簡秀鳳壓在床上，劉清景復以手摀住簡女之嘴巴，
使其不得出聲，致使簡女無法抗拒，由被告強行取走簡女右手之金手鍊乙條。劉清景
亦強行扯下簡女左手之金手錶乙只。得手後，劉清景奪門而出，簡女即在後追趕，劉
清景沿左營下路往左營蓮池潭方向逃逸。甲○○見劉清景、簡秀鳳離去亦乘騎重型一
二五西西機車迅速回住院之海軍總醫院等情。因認被告涉犯懲治盜匪條例第五條第一
項第一款罪嫌。經調查證據結果，認被告犯罪不能證明，而撤銷第一審判決，改判諭
知被告無罪，固非無見。
惟查：(一)審理事實之法院，對於案內一切證據，除認為不必要者外，均應詳為調查，
然後基於調查所得之心證以為判斷事實之基礎，故證據雖已調查，而尚有其他必要部
分並未調查，仍難遽為被告有利或不利之認定。本件第一審法院向海軍總醫院查詢被
告於案發時，是否有離開醫院？據函復稱：「本院病歷紀錄：劉員於八十三年六月十
日下午五時有血壓脈搏、呼吸紀錄，並於下午七時告知病房護土外出散步，其後劉員
於下午八時三十分被警員帶走之後均未歸，直至八十三年六月十一日上午十一時，由
本院主動辦理出院」等語。對於所謂「於下午七時告知病房護土外出散步」，原審雖
又函該院查詢其意，惟該院均以依住院護理紀錄，並無該記載函復。但被告於檢察官
起訴書所指之犯罪時間，是否在海軍總醫院，未在犯罪現場，與認定被告是否成立犯
罪，至有關係。究竟當時被告住院病房之值班護士為誰？檢察官上訴書所指海軍總醫
院於八十三年六月十日，下午五時至下午九時被告病房之值班護士為陳惠美，住高雄
市○○區○○街九號，是否屬實？該院覆函何以有上開記載，亦非無傳訊該函擬稿承
辦人之必要，原判決未進一步調查審酌，遽行判決，難認已盡職權調查之能事。(二)原
判決採信證人李愛芬所稱：案發之前，其與被告在醫院前草坪吃晚飯，七點半才離開
等語，為其論斷之依據之一。但原審隔離訊問證人李愛芬及被告之結果，兩人所供對
於被告在醫院前草坪吃晚飯，或在醫院門前椅子上吃晚飯，並不相符。原判決對此部
分證據之取捨，並未敘明其理由，難認適法。檢察官上訴意旨執以指摘原判決不當，
為有理由，應認仍有發回更審之原因。
據上論結，應依刑事訴訟法第三百九十七條、第四百零一條，判決如主文。
中      華      民      國    八十六    年      十      月     九       日
                              最高法院刑事第十庭
                                  審判長法官  吳  雄  銘
                                        法官  池  啟  明
                                        法官  陳  宗  鎮
                                        法官  石  木  欽
                                        法官  吳  火  川
      右正本證明與原本無異
                                              書  記  官
中      華      民      國    八十六    年      十      月     十六     日
